臺灣高等法院臺中分院刑事判決　　　　 96年度上易字第162號
上　訴　人　臺灣彰化地方法院檢察署檢察官
被　　　告　丑○○
上列上訴人因被告詐欺案件，不服臺灣彰化地方法院九十五年度
訴字第一六○四號中華民國九十五年十一月三十日第一審判決（
起訴案號：臺灣彰化地方法院檢察署九十五年度偵字第七七八六
、七七八七、七七八八號），提起上訴，本院判決如下：
    主  文
原判決撤銷。
丑○○連續幫助意圖為自己不法之所有，以詐術使人將本人之物
交付，處有期徒刑伍月，如易科罰金，以銀元佰元即新台幣玖
佰元折算壹日。
    事  實
一、丑○○於民國（下同）九十四年七月底某日，看見中國時報
    之分類廣告欄內，有刊登收購他人銀行（郵局）帳戶之分類
    廣告及聯絡電話號碼之後，因缺錢花用，雖預見其將自己所
    申請設立之銀行（郵局）帳戶存摺、提款卡、密碼、及個人
    之印章，提供給刊登各該分類廣告之不詳姓名成年男子使用
    ，可能會被利用做為向他人詐欺取財等一般財產犯罪之犯罪
    工具，詎仍基於幫助刊登分類廣告之不詳姓名成年男子犯詐
    欺取財罪之不確定故意，並有概括犯意，而在依據各該分類
    廣告所刊登之電話號碼先取得聯繫之後，即連續於下列時、
    地，將其個人所申請設立之下列銀行（郵局）帳戶存摺、提
    款卡、密碼、及個人印章，以下列代價，交付給下列不詳姓
    名之成年男子，而連續幫助下列不詳姓名之成年男子犯詐欺
    取財罪，其情形如下，即：
（一）丑○○先於九十四年八月二日，在臺中市○○○路與文心
      路口之「麥當勞速食店」內，將其於八十九年十二月二十
      八日在彰化縣鹿港鎮○○路一號之「中華郵政股份有限公
      司鹿港郵局」（以下簡稱為鹿港郵局）」所申設之帳號0
      00000－0號（局號000000－0號）帳戶存摺
      、提款卡、密碼、及其申設上開帳戶約定往來之印章一枚
      ，以收取新臺幣（下同）八千元之代價，交給某不詳姓名
      之成年男子使用。
（二）丑○○又於九十四年八月十五日，又在彰化縣鹿港鎮○○
      路之「麥當勞速食店」，將其於九十一年八月二十三日在
      彰化縣鹿港鎮○○路一三七號之「彰化銀行鹿港分行」（
      以下簡稱為彰化銀行）所申設帳號為000000000
      00000號帳戶之存摺、提款卡、密碼、及其申設上開
      帳戶約定往來之印章一枚，以及其於九十三年十月十三日
      在彰化縣鹿港鎮○○路三○一號之「第一銀行鹿港分行」
      （以下簡稱為第一銀行）所申設帳號為00000000
      000號帳戶之存摺、提款卡、密碼、及其申設上開帳戶
      約定往來之印章一枚，亦以收取共計八千元之代價，同時
      交給另一不詳姓名之成年男子使用。
二、嗣上開二名不詳姓名之成年男子取得丑○○所交付之銀行（
    郵局）帳戶存摺、提款卡、密碼、及印章之後，即與各自之
    共犯實施下列之詐欺取財犯罪行為：
（一）鹿港郵局帳戶部分：
（０１）有不詳姓名之成年人，於九十四年九月二十八日，以電
        話聯絡方式通知寅○○，表示因寅○○抽中獎金一百二
        十萬元，需儘速匯款一萬一千元為手續費用，方得領取
        前揭中獎獎金，寅○○不知有詐，誤信為真而陷於錯誤
        ，乃於九十四年九月二十八日下午三時四十一分，至臺
        南縣佳里鎮○○路之佳里郵局，以匯款之方式匯出一萬
        一千元至丑○○上開鹿港郵局之帳戶內，上開詐欺所得
        之款項於匯入丑○○之鹿港郵局帳戶後，即由持有丑○○上開郵局金融卡之不詳姓名之成年男子（或共犯）以
        金融卡將款項領出。
（０２）有不詳姓名之成年人，於九十四年九月二十八日中午約
        十一、十二時許，以電話聯絡方式通知庚○○，表示因
     　 庚○○抽中一筆獎金，需儘速匯款一萬二千元為律師代
        辦費用，方得領取前揭中獎獎金，庚○○不知有詐，誤
        信為真而陷於錯誤，於九十四年八月二十九日中午十一
        時四分，至設於屏東縣長治鄉之長治郵局，以匯款之方
        式匯出一萬二千元至丑○○上開鹿港郵局之帳戶內，上
        開詐欺所得之款項於匯入丑○○之鹿港郵局帳戶後，即
        由持有丑○○上開郵局金融卡之不詳姓名成年男子（或
        共犯）以金融卡將款項領出。
（０３）有不詳姓名之成年人，於九十四年八月底某日，以行動
        電話簡訊方式通知癸○○，表示因癸○○抽中澳門博彩
        娛樂集團公司二獎獎金九十九萬元，需儘速匯款一萬二
        千元為律師費用，方得領取前揭中獎獎金，癸○○不知
        有詐，誤信為真而陷於錯誤，於九十四年八月二十九日
        中午十一時四十四分，至臺中縣大甲鎮之幼獅郵局，以
        匯款之方式匯出一萬二千元至丑○○上開鹿港郵局帳戶
        內，上開詐欺所得之款項於匯入丑○○之鹿港郵局帳戶
        後，即由持有丑○○上開郵局金融卡之不詳姓名成年男
        子（或共犯）以金融卡將款項領出。
（０４）有不詳姓名之成年人，於九十四年九月十四日，以電話
        聯絡方式通知柯億琪，表示因柯億琪抽中某公司二獎獎
        金一百二十萬元，需儘速匯款一萬二千元為律師見證費
        用，方得領取前揭中獎獎金，柯億琪不知有詐，誤信為
        真而陷於錯誤，於九十四年九月二十九日中午十二時二
        十九分，至臺中市○○路之臺中向上郵局，以匯款之方
        式匯出一萬二千元至丑○○上開鹿港郵局帳戶內，上開
        詐欺所得之款項於匯入丑○○之鹿港郵局帳戶後，即由
        持有丑○○上開郵局金融卡之不詳姓名成年男子（或共
        犯）以金融卡將款項領出。
（０５）有不詳姓名之成年人，於九十四年十月五日上午約十、
        十一時許，以電話聯絡方式通知乙○○，表示因乙○○
        中獎獎金一百萬元，需儘速匯款一萬二千元為律師費用
        ，方得領取前揭中獎獎金，乙○○不知有詐，誤信為真
        而陷於錯誤，於九十四年十月五日上午十時五十一分，
        至臺北縣淡水鎮○○路○段二○九號之淡水義山郵局，
        以匯款之方式匯出一萬二千元至丑○○上開鹿港郵局帳
        戶內，上開詐欺所得之款項於匯入丑○○之鹿港郵局帳
        戶後，即由持有丑○○上開郵局金融卡之不詳姓名成年
        男子（或共犯）以金融卡將款項領出。
（０６）有不詳姓名之成年人，於九十四年十月六日下午一時許
        ，以電話聯絡方式通知子○○，表示因子○○抽中香港
        長勝電子公司三獎獎金一百萬元，需儘速匯款二萬六千
        元為所得稅，方得領取前揭中獎獎金，子○○不知有詐
        ，誤信為真而陷於錯誤，於九十四年十月六日下午一時
        五十七分，至宜蘭縣羅東鎮○○路四四之六號之羅東大
        同郵局，以匯款之方式匯出二萬六千元至丑○○前揭鹿
        港郵局帳戶內，上開詐欺所得之款項於匯入丑○○之鹿
        港郵局帳戶後，即由持有丑○○上開郵局金融卡之不詳
        姓名成年男子（或共犯）以金融卡將款項領出。
（０７）有不詳姓名之成年人，於九十四年十月五日上午十一時
        ，以電話聯絡方式通知丙○○，表示因丙○○因公司問
        卷調查得獎獎金一百二十萬元，需儘速匯款為律師見證
        費用，方得領取前揭得獎獎金，嗣復於九十五年十月十
        日，以電話聯絡方式通知丙○○，應儘速匯款五萬元為
        中獎登記費用，方得領取前揭得獎獎金，丙○○不知有
        詐，誤信為真而陷於錯誤，於九十四年十月十二日下午
        一時三十五分，至臺南市之臺南鹽埕郵局，以匯款之方
        式匯出五萬元至丑○○前揭鹿港郵局帳戶內，上開詐欺
        所得之款項於匯入丑○○之鹿港郵局帳戶後，即由持有
        丑○○上開郵局金融卡之不詳姓名成年男子（或共犯）
        以金融卡將款項領出。
（０８）有不詳姓名之成年人，於九十四年十月十一日上午九時
        許，以電話聯絡方式通知陳怡樺，表示因陳怡樺抽中獎
        金，需儘速匯款一萬二千元為所得稅及手續費、五萬元
        為保證金，方得領取前揭中獎獎金，陳怡樺不知有詐，
        誤信為真而陷於錯誤，於九十四年十月十一日上午九時
        四十一分，至臺南縣仁德鄉○○○路墘郵局，以匯款之
        方式匯出一萬二千元至丑○○上開鹿港郵局帳戶內，上
        開詐欺所得之款項於匯入丑○○之鹿港郵局帳戶後，即
        由持有丑○○上開郵局金融卡之不詳姓名成年男子（或
        共犯）以金融卡將款項領出。
（０９）有不詳姓名之成年人，於九十四年十月十二日下午二時
        許，以電話聯絡方式通知甲○○○，表示因甲○○○摸
        彩抽中二獎獎金一百二十萬元，需儘速匯款五萬元，方
        得領取前揭中獎獎金，甲○○○不知有詐，誤信為真而
        陷於錯誤，於九十四年十月十二日下午二時三十一分，
        至屏東縣琉球鄉○○路一○五號琉球郵局，以匯款之方
        式匯出一萬二千元至丑○○上開鹿港郵局帳戶內，上開
        詐欺所得之款項於匯入丑○○之鹿港郵局帳戶後，即由
        持有丑○○上開郵局金融卡之不詳姓名成年男子（或共
        犯）以金融卡將款項領出。
（１０）有不詳姓名之成年人，於九十四年十月十二日早上某時
        ，以電話聯絡方式通知壬○○，表示因壬○○抽中獎金
        一百二十萬元，需儘速匯款一萬二千元為手續費及律師
        見證費用，方得領取前揭中獎獎金，壬○○不知有詐，
        誤信為真而陷於錯誤，於九十四年十月十二日中午十一
        時五十分，至高雄市○○路之中山大學郵局，以匯款之
        方式匯出一萬二千元至丑○○上開鹿港郵局帳戶內，上
        開詐欺所得之款項於匯入丑○○之鹿港郵局帳戶後，即
        由持有丑○○上開郵局金融卡之不詳姓名成年男子（或
        共犯）以金融卡將款項領出。
（二）第一銀行及彰化銀行帳戶部分：
（０１）有不詳姓名之成年人，於九十四年十月二十五日下午一
        時許，以電話聯絡方式向林奇璁佯稱為妹婿亟需用錢，
        需儘速匯款十萬元，林奇璁不知有詐，誤信為真而陷於
        錯誤，於九十四年十月二十五日下午三時四十三分、下
        午三時四十三分、下午三時四十五分、下午三時五十二
        分，至臺北市某處之中國信託商業銀行、玉山商業銀行
        之自動櫃員機，以轉帳之方式接續匯出三萬元、三萬元
        、三萬元、一萬元，共計十萬元至丑○○上開第一銀行
        帳戶內，上開詐欺所得之款項於匯入丑○○之第一銀行
        帳戶後，即由持有丑○○上開第一銀行帳戶金融卡之不
        詳姓名成年男子（或共犯）以金融卡將上開款項領出。
（０２）有不詳姓名之成年人，於九十四年十二月一日以電話聯
        絡方式向戊○○佯稱為友人亟需現金解決，需儘速匯款
        三萬元，戊○○不知有詐，誤信為真而陷於錯誤，於九
        十四年十二月一日下午三時二十一分，至彰化縣某處之
        華南商業銀行自動櫃員機，以轉帳之方式匯出三萬元至
        丑○○上開彰化銀行帳戶內，上開詐欺所得之款項於匯
        入丑○○之彰化銀行帳戶後，即由持有丑○○上開彰化
        銀行帳戶金融卡之不詳姓名成年男子（或共犯）以金融
        卡將上開款項領出。
三、嗣因被害人己○○、戊○○、甲○○○、辛○○、寅○○、
    子○○、乙○○、柯億琪、庚○○、癸○○、丙○○、壬○○先後發現有異，始知受騙，並報警循線查獲上情。
四、案經彰化縣警察局鹿港分局、彰化縣警察局彰化分局分別報
    請臺灣彰化地方法院檢察署檢察官，及由臺中市警察局第四
    分局報由臺灣臺中地方法院檢察署檢察官呈請臺灣高等法院
    臺中分院檢察署檢察長核轉臺灣彰化地方法院檢察署檢察官
    偵查起訴。
    理  由
一、本案被告丑○○（以下簡稱為被告）並未於本院審理期日到
    庭，亦未以書狀向本院提出辯解，且被告上開犯罪事實，除
    據被告先後於警訊中、及於原審法院審理時，均坦白承認之
    外，並經被害人己○○、戊○○、甲○○○、辛○○、寅○○、子○○、乙○○、柯億琪、庚○○、癸○○、丙○○、
    壬○○等人分別於警訊中指證甚明（上開被害人之警訊陳述
    ，均經被告於原審法院審理時，同意做為證據，其等陳述內
    容，分見臺灣彰化地方法院檢察署九十五年度偵字第一五九
    一號偵查卷宗第十至三一頁、九十五年度偵字第二一一六號
    偵查卷宗第八、九頁、臺中市警察局第四分局中分四偵字第
    ○九四○○一二五五七號警卷第三頁），復有鹿港郵局客戶
    歷史交易清單一件、郵政國內匯款執據及郵政國內匯款單共
    計十件、提領照片一張（見臺灣彰化地方法院檢察署九十五
    年度偵字第一五九一號偵查卷宗第三五至四六頁）、華南商
    業銀行自動櫃員機交易明細表影本、彰化銀行存摺存款餘額
    查詢影本各一件（見臺灣彰化地方法院檢察署九十五年度偵
    字第二一一六號偵查卷宗第一一、一二頁）、中國信託商業
    銀行自動櫃員機交易明細表影本三件、玉山商業銀行自動櫃
    員機交易明細表影本一件、第一銀行九十四年十一月四日（
    九四）一鹿字第二一二號函、九十四年十一月十日（九四）
    一鹿字第二一六號函檢附之開戶資料及交易往來明細各一件
    （見臺中市警察局第四分局中分四偵字第○九四○○一二五
    五七號警卷第五頁、第一一至一五頁）、彰化銀行鹿港分行
    九十五年十月二十三日彰鹿字第九六三號函檢附之顧客資料
    卡、存摺存款帳戶資料及交易明細查詢、中華郵政股份有限
    公司彰化郵局九十五年十月三十一日彰營字第○九五○一○
    二六九一號函檢附之立帳申請書影本、金融卡申請書影本各
    一件（均見原審法院卷宗）附卷可資佐證，核屬相符。又衡
    諸一般常情，任何人均可以自己之名義向銀行（或郵局）辦
    理金融帳戶存摺使用，若非欲供詐欺取財等一般財產犯罪收
    取贓款之用，實無隱匿自己身分，並支付代價而向素不相識
    之人借用銀行（或郵局）存摺、提款卡、密碼、印章使用之
    必要；而金融存款帳戶，關係存戶個人財產權益之保障，專
    屬性甚高，衡諸常理，若非與本人有密切關係，尚難認定常
    人會將自己之銀行（或郵局）帳戶存摺、提款卡、密碼、及
    個人印章，均交給他人使用；再者，假藉電話通知中獎或其
    他類似之不法詐騙份子，經常利用他人之帳戶、提款卡做為
    收取贓款之用，以遂行其詐欺取財犯行，類此案件在社會上
    層出不窮，亦屢經報章雜誌及其他新聞媒體再三披露，被告
    於原審法院審理時，亦坦承知悉此情；則被告將其所有之上
    開郵局、銀行帳戶存摺、提款卡及密碼、印章交付給上開真
    實姓名不詳之成年男子，自可預見會被利用做為向他人詐欺
    取財等一般財產犯罪之犯罪工具，詎被告仍為收受上開金錢
    ，而將其所申請設立之上開郵局、銀行帳戶存摺、提款卡、
    密碼、及個人之印章，先後交給刊登分類廣告之不詳姓名成
    年男子，則被告於上開行為時，確有幫助上開二名不詳姓名
    成年男子犯詐欺取財罪之不確定故意，事證甚明。被告在原
    審法院審理時所為之自白，與上開事證相符，應可採信。本
    案被告之犯罪事證明確，其犯行堪予認定。
二、查刑法業於九十四年二月二日修正公布，被告行為後，修正
    刑法並已於九十五年七月一日起生效施行，如附表所示之條
    文業經立法修正並於被告行為後施行。按行為後法律有變更
    者，適用行為時之法律，但行為後之法律有利於行為人者，
    適用最有利於行為人之法律，此於修正後刑法第二條第一項
    定有明文。上開規定係規範行為後法律變更所生新舊法律比
    較適用之準據法，本身尚無新舊法比較之問題，則在新法施
    行後，自應一律適用修正後刑法第二條第一項之規定，為「
    從舊從輕」之比較，以定本案之法律適用。再按本次法律變
    更，比較時應就罪刑有關之共犯、未遂犯、牽連犯、連續犯
    、結合犯，以及累犯加重、自首減輕暨其他法定加減原因（
    如身分加減）與加減例等一切情形，綜其全部罪刑之結果而
    為比較（最高法院九十五年五月二十三日九十五年度第八次
    刑庭會議決議參照），其比較理由及結果均詳如附表，先予
    敘明。
三、「按刑法關於正犯、從犯之區別，本院所採見解，係以其主
    觀之犯意及客觀之犯行為標準，凡以自己犯罪之意思而參與
    犯罪，無論其所參與者是否犯罪構成要件之行為，皆為正犯
    ，其以幫助他人犯罪之意思而參與犯罪，其所參與者，苟係
    犯罪構成要件之行為，亦為正犯，必以幫助他人犯罪之意思
    而參與犯罪，其所參與者又為犯罪構成要件以外之行為，始
    為從犯」，此有最高法院二十五年上字第二二五三號判例要
    旨可資參照。故如未參與實施犯罪構成要件之行為，且係出
    於幫助之意思提供助力，即屬幫助犯，而非共同正犯。復按
    連續幫助與幫助連續為不同之犯罪態樣，如基於概括犯意，
    多次幫助他人犯罪，為連續幫助，該幫助者有多次犯罪行為
    ；如以一幫助行為，幫助他人連續犯罪，則為幫助連續，就
    幫助犯而言，僅有一次犯罪行為（最高法院八十七年度臺上
    字第三八六五號判決要旨參照）。亦即，以一幫助行為幫助
    他人連續犯罪，或以一行為同時幫助數人犯罪，均僅有一幫
    助行為，並無想像競合犯或連續犯之適用。是核被告所犯：
（一）本案被告所幫助之上開二名不詳姓名之成年男子，均係基
      於為自己不法所有之犯意，與其等之共犯施用上開詐術，
      使上開被害人等分別陷於錯誤，而將本人之財物交付，則
      被告所幫助之上開二名不詳姓名之成年男子所為，均係犯
      刑法第三百三十九條第一項之詐欺取財罪。
（二）本案被告基於幫助詐欺取財之犯意，提供上開帳戶、提款
      卡及密碼、印章予上開二名不詳姓名之成年男子為上開犯
      行，並無確實之證據足以證明被告係以參與詐欺取財犯行
      之共同犯意聯絡而為上開行為，且被告提供上開存摺、提
      款卡及密碼、印章等資料之行為，亦係詐欺取財犯罪構成
      要件以外之行為，則被告所為，應係幫助犯刑法第三百三
      十九條第一項之詐欺取財罪，並非詐欺取財罪之共同正犯
      。又本案公訴人雖於起訴書指訴被告係犯「幫助常業詐欺
      罪」，惟上開二名不詳姓名之成年男子均未被警查獲，其
      等是否係恃詐欺所得維生，尚未可知，且被告在主觀上是
      否有幫助常業詐欺之認知與犯意，亦非可遽認，復經公訴
      人於原審法院審理時，當庭更正起訴法條為修正前刑法第
      三十條第一項、刑法第三百三十九條第一項之幫助詐欺取
      財罪，故本院尚無需變更起訴法條，附此敘明。
（三）被告先後二次幫助詐欺取財之犯行，其犯罪時間緊接，手
      法相同，觸犯構成要件相同之罪名，顯係基於概括犯意反
      覆為之，為連續犯，應依修正前刑法第五十六條規定，論
      以一罪並加重其刑。又被告係幫助犯，應依修正前刑法第
      三十條第二項之規定減輕其刑。被告同時有加重及減輕之
      事由，應依法先加後減之。又被告所有之上開郵局、銀行
      帳戶存摺、提款卡、及印章，雖係被告所有並供幫助他人
      犯罪之用之物，但均未扣案，為免執行困難，爰不為沒收
      之宣告。
四、原審判決就被告上開所犯予以論罪科刑，固屬有見，惟本案
    原審判決除於主文「連續幫助」等文字之下，再贅載「連續
    」二字之外，被告並無前科紀錄，原審判決於事實及理由欄
    亦未記載及認定被告之本案犯行係屬累犯之事實及理由，詎
    仍於判決主文論以累犯，自有未合。就此部分，已屬判決主
    文與事實、理由不一致之違法，並非裁判書誤寫、誤算，或
    類似之顯然錯誤，且並與被告刑期之判決有關（累犯依法應
    加重其刑），不在得以裁定更正之列。是檢察官提起上訴指
    摘上開事項，其上訴為有理由，自應由本院將原審判決予以
    撤銷改判。爰審酌被告之犯罪動機、手段、其犯罪對社會大
    眾所生危害程度，及被告雖無前科，且於原審坦承所犯，但
    未見其有賠償本案被害人等一切犯罪情狀，量處如主文第二
    項所示之刑，並諭知易科罰金之折算標準，以資懲儆。又被
    告經本院合法傳喚，無正當理由而未於本院審理期日到庭，
    本院爰不待其陳述，逕行判決。
五、據上論斷，應依刑事訴訟法第三百六十九條第一項前段、第
    三百六十四條、第三百七十一條、第二百九十九條第一項前
    段、刑法第二條第一項前段、修正前刑法第五十六條、刑法
    第三百三十九條第一項、第三十條第二項、修正前刑法第四
    十一條第一項前段、原罰金罰鍰提高標準條例第一條前段、
    第二條，判決如主文。
本案經檢察官丁○○到庭執行職務。
中　　華　　民　　國　　96　　年　　2 　　月　　27　　日
            刑事第三庭    審判長法　官　王  增  瑜
                                法　官  胡  忠  文
                                法　官  廖  柏  基
上列正本證明與原本無異。
不得上訴。
                                書記官  王  麗  英
中　　華　　民　　國　　96　　年　　2 　　月　　27　　日
附表：
┌──┬───────┬───────┬───────┬────┬────┬──────┐
│變更│行為時法（下稱│裁判時法（下稱│   比較理由   │比較依據│比較結果│    備註    │
│事項│舊法）之條文及│新法）之條文及│              │        │何者對行│            │
│    │內容          │內容          │              │        │為人有利│            │
├──┼───────┼───────┼───────┼────┼────┼──────┤
│連續│連續數行為而犯│刪除          │一般認為連續犯│修正刑法│舊法    │1.不包括法院│
│犯之│同一罪名者，以│              │在本質上係數行│第2條第1│        │  審理結果認│
│刪除│一罪論。但得加│              │為而屬數罪，僅│項前段  │        │  連續犯係接│
│    │重其刑至二分之│              │係基於訴訟經濟│        │        │  續犯或包括│
│    │一            │              │或責任吸收原則│        │        │  上一罪等情│
│    │              │              │之考量，而論以│        │        │  形。      │
│    │              │              │一罪，新法將連│        │        │2.連續之數行│
│    │              │              │續犯之規定廢除│        │        │  為須均在舊│
│    │              │              │後，除非符合「│        │        │  法時期始可│
│    │              │              │接續犯」或「包│        │        │  ，如部分行│
│    │              │              │括的一罪」之情│        │        │  為發生在新│
│    │              │              │形，可認為構成│        │        │  法施行後，│
│    │              │              │單一之犯罪外，│        │        │  則該部分應│
│    │              │              │均應認係數罪併│        │        │  逕適用新法│
│    │              │              │罰。          │        │        │  。        │
├──┼───────┼───────┼───────┼────┼────┼──────┤
│幫助│【修正前刑法第│【刑法第30條】│              │        │        │            │
│犯條│30條】        │              │              │        │        │            │
│文用│              │              │              │        │        │            │
│語之│幫助他人犯罪者│幫助他人實行犯│刑法第30條條文│無涉刑罰│無涉刑罰│            │
│修正│，為從犯，雖他│罪行為者，為幫│內「從犯」用語│權規範變│權規範變│            │
│    │人不知幫助之情│助犯，雖他人不│，業經修正為「│更，自無│更，自無│            │
│    │者，亦同。    │知幫助之情者，│幫助犯」，另既│新舊法比│新舊法比│            │
│    │從犯之處罰，得│亦同。        │認幫助犯應採共│較問題。│較問題。│            │
│    │按正犯之刑減輕│幫助犯之處罰，│犯從屬性說之「│        │        │            │
│    │之。          │得按正犯之刑減│限制從屬刑式」│        │        │            │
│    │              │輕之。        │，使教唆犯及幫│        │        │            │
│    │              │              │助犯之從屬理論│        │        │            │
│    │              │              │一致，修正第1 │        │        │            │
│    │              │              │項文字為「幫助│        │        │            │
│    │              │              │他人實行犯罪行│        │        │            │
│    │              │              │為者」，均屬法│        │        │            │
│    │              │              │律用語之明文標│        │        │            │
│    │              │              │準化，無涉刑罰│        │        │            │
│    │              │              │權規範變更，自│        │        │            │
│    │              │              │無新舊法比較問│        │        │            │
│    │              │              │題。          │        │        │            │
├──┼───────┼───────┼───────┼────┼────┼──────┤
│罰金│【罰金罰鍰提高│【刑法施行法第│              │        │        │            │
│刑貨│標準條例第1 條│之1 條第1項 、│              │        │        │            │
│幣單│前段、第5 條】│第2 項】      │              │        │        │            │
│位之│              │              │              │        │        │            │
│變更│依法律應處罰金│中華民國94年1 │刑法之貨幣單位│刑法第2 │經按現行│            │
│    │、罰鍰者，就其│月7 日法修正施│由「元（指銀元│條第1項 │法規所定│            │
│    │原定數額得提高│行後，刑法分則│）」變更為「新│前段    │貨幣單位│            │
│    │為2 倍至10 倍 │編所定罰金之貨│臺幣」，且刑法│        │折算新臺│            │
│    │（刑法乃係定明│幣單位為新臺幣│分則之罰金數額│        │幣條例第│            │
│    │10倍）。第1 條│。94年1 月7 日│，亦視該分則先│        │2 條之規│            │
│    │所定得提高倍數│刑法修正時，刑│前曾修正與否，│        │定折算後│            │
│    │之規定，於本條│法分則編未修正│而分別提高3 或│        │等值，是│            │
│    │例修正後制定之│之條文定有罰金│30倍。        │        │以新法並│            │
│    │法律，不適用之│者，自94年1 月│              │        │未較有利│            │
│    │；本條例修正前│7 日刑法修正施│              │        │，應適用│            │
│    │公布之法律，於│行後，就其所定│              │        │修正前行│            │
│    │本條例修正後修│數額提高為30倍│              │        │為時之舊│            │
│    │正其罰金罰鍰數│。但72年6 月26│              │        │法。    │            │
│    │額或法律經全部│日至94年1 月7 │              │        │        │            │
│    │修正而其罰金罰│日新增或修正之│              │        │        │            │
│    │鍰數額未予變更│條文，就其所定│              │        │        │            │
│    │者，亦同。    │數額提高為3 倍│              │        │        │            │
│    │              │。            │              │        │        │            │
│    │              │              │              │        │        │            │
├──┼───────┼───────┼───────┼────┼────┼──────┤
│罰金│【修正前刑法第│【刑法第33條第│              │        │        │            │
│刑下│33條第5 款】  │5 款】        │              │        │        │            │
│限變│              │              │              │        │        │            │
│更  │罰金：（銀元）│罰金：新臺幣  │罰金刑之下限，│刑法第2 │舊法    │            │
│    │1 元以上。    │1,000 元以上，│由銀元10元（亦│條第1項 │        │            │
│    │              │以百元計算。  │經提高）即新臺│前段    │        │            │
│    │              │              │幣30元，提高為│        │        │            │
│    │              │              │新臺幣1,000 元│        │        │            │
│    │              │              │。            │        │        │            │
├──┼───────┼───────┼───────┼────┼────┼──────┤
│易科│【修正前刑法第│【刑法第41條第│              │        │        │            │
│罰金│41條第1 項前段│項前段】      │              │        │        │            │
│折算│、修正前罰金罰│              │              │        │        │            │
│標準│鍰提高標準條例│              │              │        │        │            │
│變更│第2 條】      │              │              │        │        │            │
│    │              │              │              │        │        │            │
│    │犯最重本刑為5 │犯最重本刑為5 │易科罰金折算標│刑法第2 │舊法    │            │
│    │年以下有期徒刑│年以下有期徒刑│準由銀元300 元│條第1項 │        │            │
│    │以下之刑之罪，│以下之刑之罪，│即新臺幣900 元│前段    │        │            │
│    │而受6 個月以下│而受6 個月以下│，提高為以新臺│        │        │            │
│    │有期徒刑或拘役│有期徒刑或拘役│幣1,000 元、2,│        │        │            │
│    │之宣告…得以（│之宣告者，得以│000 元或3,000 │        │        │            │
│    │銀元）1 元以上│新臺幣1,000 元│元折算1日。   │        │        │            │
│    │（銀元）3 元以│、2,000 元或  │              │        │        │            │
│    │下折算日，易科│3,000 元折算1 │              │        │        │            │
│    │罰金。依刑法第│日，易科罰金。│              │        │        │            │
│    │41 條 易科罰金│              │              │        │        │            │
│    │…就其原定數額│              │              │        │        │            │
│    │提高為100 倍折│              │              │        │        │            │
│    │算1 日；法律所│              │              │        │        │            │
│    │定罰金數額未依│              │              │        │        │            │
│    │本條例提高倍數│              │              │        │        │            │
│    │，或其處罰法條│              │              │        │        │            │
│    │無罰金刑之規定│              │              │        │        │            │
│    │者，亦同。    │              │              │        │        │            │
├──┼───────┼───────┼───────┼────┼────┼──────┤
│罰金│【修正前刑法第│【刑法第67條】│              │        │        │            │
│刑之│68 條】       │              │              │        │        │            │
│加減│              │              │              │        │        │            │
│例變│罰金加減者，僅│罰金加減者其最│罰金刑之加重，│刑法第2 │ 舊法   │            │
│更  │加減其最高度。│高度及最低度同│依修正前刑法第│條第1項 │        │            │
│    │              │加減之。      │68條規定，僅加│前段    │        │            │
│    │              │              │重其最高度；依│        │        │            │
│    │              │              │修正刑法第67條│        │        │            │
│    │              │              │規定，其最高度│        │        │            │
│    │              │              │及最低度同加重│        │        │            │
│    │              │              │之。是修正前刑│        │        │            │
│    │              │              │法較有利於被告│        │        │            │
│    │              │              │。            │        │        │            │
│    │              │              │              │        │        │            │
│    │              │              ├───────┼────┼────┼──────┤
│    │              │              │舊法罰金減輕者│刑法第2 │ 新法   │            │
│    │              │              │，僅減其最高度│條第1項 │        │            │
│    │              │              │，新法修正後，│但書    │        │            │
│    │              │              │其最低度罰金同│        │        │            │
│    │              │              │減之，行為人將│        │        │            │
│    │              │              │受較舊法為低之│        │        │            │
│    │              │              │罰金刑，行為人│        │        │            │
│    │              │              │受罰之實質內涵│        │        │            │
│    │              │              │顯有變更，應比│        │        │            │
│    │              │              │較新舊法，依刑│        │        │            │
│    │              │              │法第2 條第1 項│        │        │            │
│    │              │              │但書，適用最有│        │        │            │
│    │              │              │利於行為人之新│        │        │            │
│    │              │              │法。          │        │        │            │
│    │              │              │              │        │        │            │
├──┴───┬───┼───────┴───────┴────┴────┴──────┤
│整體比較結果│  舊法│1.本案被告連續2 次幫助詐欺之犯行，均在舊法時期，且非屬「接續犯」│
│            │      │  或「包括的一罪」之情形，依新法將連續犯之規定廢除後，均應認係數│
│            │      │  罪併罰；依修正前刑法第56條之規定，屬裁判上一罪，得加重其刑至二│
│            │      │  分之一，是依修正刑法第2 條第1 項前段比較，應適用修正前刑法第56│
│            │      │  條之規定，對被告有利。                                        │
│            │      │2.刑法第33條第5 款罰金刑之下限部分，由銀元10元（亦經提高）即新幣│
│            │      │  30元，提高為新臺幣1,000 元，應刑法第2 條第1 項前段適用修行為時│
│            │      │  之舊法。                                                      │
│            │      │3.刑法第339 條第1 項之法定刑度，依舊法規定為：5 年以下有期徒刑、│
│            │      │  拘役或科或併科銀元10,000元即新臺幣30,000元以下、銀元10元即新臺│
│            │      │  幣30元以上罰金；如依新法規定則為：5 年以下有期徒刑、拘役或科或│
│            │      │  併科新臺幣30,000元以下、新臺幣1,000 元以上罰金。是舊法最低度刑│
│            │      │  之標準較低，較為有利被告。                                    │
│            │      │4.罰金刑貨幣單位之變更部分，按現行法規所定貨幣單位折算新臺幣條例│
│            │      │  第2 條之規定折算後等值，是以新法並未較有利，應依刑法第2 條第1 │
│            │      │  項前段逕行適用修正前行為時之舊法。                            │
│            │      │5.被告行為後之法律已有變更，經綜合比較結果，適用舊法應對被告並無│
│            │      │  不利，是應依刑法第2 條第1 項前段規定，並基於一體適用原則，均適│
│            │      │  用舊法。                                                      │
│            │      │                                                                │
└──────┴───┴────────────────────────────────┘
附錄本案論罪科刑法條：
刑法第三百三十九條第一項：
意圖為自己或第三人不法之所有，以詐術使人將本人或第三人之
物交付者，處五年以下有期徒刑、拘役或科或併科一千元以下罰
金。
